臺灣士林地方法院交通事件裁定　　　　 96年度交聲字第289號
原處分機關　臺北市交通事件裁決所
受處分人　　乙○○
上列受處分人因違反道路交通管理處罰條例案件，對於臺北市交
通事件裁決所96年3 月16日所為之處分（原處分案號：北市裁二
字第裁22-AEV223143號），聲明異議，本院裁定如下：
    主  文
異議駁回。
    理  由
一、按駕駛人駕駛車輛，應遵守道路交通標誌、號誌之指示；汽
    車駕駛人轉彎時，不依號誌指示者，處新台幣（下同）600
    元以上1,800 元以下罰鍰，道路交通管理處罰條例第4 條第
    1 項、第48條第1 項第2 款分別定有明文；又汽車駕駛人，
    違反同條例第48條者，除依原條款處罰鍰外，並記違規點數
    1 點，該條例第63條第1 項第1 款亦有明文規定。
二、本件異議人即受處分人乙○○，於民國96年1 月29日下午6
    時12分許駕駛車牌號碼HW7-219 號重機車沿臺承德路北往南
    方向行駛承德橋，至承德路與敦煌路交岔路口時，不依號誌
    指示違規右轉（向西行駛），經警舉發後，於應到案日期前
    到案陳述意見，經裁決罰鍰600 元，並記違規點數1 點。
三、異議人即受處分人固坦承：行經上開時間、地點，於右轉號
    誌（綠色箭頭燈）未亮時右轉之事實，惟辯稱：(1)承德橋由
    士林往大同之號誌，與大同往士林之號誌不同，令人無所適
    從。(2)該處號誌混亂，不知應遵循何者。(3)行駛至交岔路口
    時，曾見前行及右轉之交通標誌，故依該標誌行駛並非違規
    云云。
四、然查：
  (1)按行車管制號誌之圓形綠燈，在無其他標誌、標線禁制或指
    示下，固表示准許車輛直行或左、右轉；惟箭頭綠燈，則表
    示僅准許車輛依箭頭指示之方向行駛，車輛面對與圓形紅燈
    同亮之箭頭綠燈時，得依箭頭綠燈之指示行進，此觀道路交
    通標誌標線號誌設置規則第206 條規定甚明。又交岔路口准
    許紅燈右轉，或進行多時相號誌管制時，可增設箭頭綠燈，
    或以多向箭頭綠燈替代圓形綠燈，指示車輛行進方向，前開
    規則第213 條第4 款亦有明定。
  (2)查台北市○○路○ 段敦煌路口承德橋下橋與平面號誌係採分
    流管制，避免下橋右轉車輛與直行車輛產生衝突，另設有下
    橋車輛專用之右轉箭頭燈；承德路3 段、敦煌路口時制計畫
    共有3 種管制時相，下橋右側車道在第1 時相可直行不得右
    轉，第2 、3 時相則不得直行但可右轉，此有臺北市交通管
    制工程處96年4 月17日北市交工設字第09631690400 號函、
    所附照片、及承德路3 段、敦煌路口時制計畫表附卷可稽。
    足見舉發地點之下橋處行車管制號誌，係以箭頭綠燈指示車
    輛直行或右轉；駕駛人駕駛車輛自北往南方向下橋，於右轉
    箭頭綠燈未亮時自不得右轉往西行駛。
  (3)本案違規事實，業據證人即本件舉發之員警甲○○到庭陳稱
    ：「當事人從承德橋下來，右轉敦煌路行駛，當時的號誌是
    直行車綠燈，該處有下橋號誌及平面道路號誌。下橋號誌有
    右轉專用的號誌，異議人右轉時右轉號誌並沒有亮。」等語
    甚詳（本院96年5 月10日訊問筆錄）。按證人甲○○乃原處
    分機關認定異議人有前開違規行為之證人，其在本院以言詞
    具結供述本件待證事實－即異議人有前開違規事實，本院由
    其供述已得異議人確有上開違規行為之心證，且於本案卷存
    證據資料內並無任何積極證據足以證明證人上開供述係屬虛
    偽，亦無足以令人顯信其供述為不可採之品性證據或前科證
    據存在，自不得僅以證人為本件開單告發之員警而全盤抹煞
    其在訴訟上所具有之原證人資格；況異議人對前開證人之供
    述並無法舉出或聲請本院調查任何對其有利之證據資料，以
    使本院對證人所供述異議人違規之事實產生任何合理之懷疑
    。且交通警察舉發違反道路交通管理處罰條例所列之違規事
    實，本質上為行政處分，係公務員基於職務上之權力，依法
    就特定之具體事件所為之具公法上效果之單方面行政行為，
    基於公務員為公法上行為具有公信力之原則，該行政行為當
    可被推定為真正，其據以依法處分之事實認定亦為正確無誤
    。參以：異議人復不爭執其右轉時，右轉箭頭綠燈未亮之事
    實，則其於上述時地駕車右轉，顯然未依該右轉專用號誌之
    指示。
  (4)至異議人所稱其行駛至下橋時，所見之車道標誌（含直行及
    右轉箭頭之車道指示標誌），乃道路交通標誌標線號誌設置
    規則第62條所定「遵14」遵行標誌；該標誌僅用以表明「該
    車道僅准直行及右轉通行」，為車道行向之標誌。至車輛何
    時得直行、何時得右轉，仍應遵循現場交通號誌或警員指揮
    而定；異議人駕駛車輛自不得以該「標示直行及右轉通行用
    車道」之車道標誌，即率行不依燈號指示，任意前行或右轉
    ；所辯之車道標誌仍無足解免其違規之行政罰責。另異議人
    雖指陳該路段南上北下號誌不同云云，然交通號誌之設置目
    的，在於提供車輛駕駛人及行人有關道路路況之警告、禁制
    、指示等資訊，以便利行旅及促進交通安全，本應依據不同
    路段情況為個別之規劃；本件舉發路段，為避免下橋右轉車
    輛與直行車輛產生衝突，另設有下橋車專用之右轉箭頭燈，
    業如前述，是該因應交通狀況所為之交通標誌、號誌配置，
    並無不當。異議人空言指摘號誌太亂，實屬無謂，無從免責
    。
五、綜上所陳，異議人行經該路口須待右轉箭頭綠燈號誌亮起方
    可右轉，本應依循燈號而行，竟貿然右轉，違規行為已臻明
    確，所辯衡不足採；臺北市交通事件裁決所據該事實援引首
    揭規定裁處受處分人罰鍰600 元，並記違規點數1 點，並無
    不當。本件異議人空以其一己主觀認識，任意曲解交通號誌
    之一般行政處分之含意，顯視一般行政處分之客觀規範內容
    為無物，顯無理由，應予駁回。
據上論斷，應依道路交通案件處理辦法第19條，裁定如主文。
中　　華　　民　　國　　96　　年　　5 　　月　　29　　日
                  交通法庭法  官     朱瑞娟
以上正本證明與原本無異。
如不服本裁定應於送達後5 日內向本院提出抗告狀。
                          書記官     賴麗容
中　　華　　民　　國　　96　　年　　5 　　月　　29　　日
